【裁判字號】    99,智簡上,13
【裁判日期】    990813
【裁判案由】    違反商標法
【裁判全文】
臺灣臺中地方法院刑事判決            99年度智簡上字第13號
公  訴  人  臺灣臺中地方法院檢察署檢察官
上  訴  人
即  被  告  丙○○
上列上訴人即被告因違反商標法案件，不服本院九十九年度智簡
字第六號，中華民國九十九年四月十五日第一審簡易判決（起訴
案號：臺灣臺中地方法院檢察署99年度偵字第3410號），提起上
訴，本院管轄第二審之合議庭判決如下：
    主    文
原判決撤銷。
丙○○共同明知為未得商標權人同意，於同一商品，使用相同之
註冊商標之商品而販賣，處有期徒刑月，如易科罰金，以新臺
幣壹仟元折算壹日。緩刑貳年；扣案如附表所示仿冒註冊商標之
商品共計佰壹拾壹件與產品目錄壹本，均沒收之。
    犯罪事實
一、丙○○前無不法犯罪之前科紀錄，素行尚佳；其明知「PUMA
    」、「ADIDAS」、「NIKE」、「LEVI'S」等商標圖樣，業經
    德商彪馬運動魯道夫達士拉股份有限公司、德商阿迪達斯公
    司、百慕達商耐克國際股份有限公司及美商利惠國際有限公
    司等各自向我國經濟部智慧財產局申請註冊登記取得商標專
    用權（註冊號數、指定使用之商品及專用期限均詳卷所載）
    ，現均仍於商標專用期間內，未經上開商標權人同意，不得
    於同一商品，使用相同之註冊商標圖樣；丙○○復知悉真實
    姓名、年籍均不詳，自稱「阿松」之成年男子於民國九十九
    年一月二十八日上午六時許攜來寄賣之服飾商品，均係未經
    上開商標權人之同意或授權，而與上開商標權人所生產或授
    權製造之同一商品，使用相同註冊商標之仿冒品，仍竟與該
    自稱「阿松」之成年男子共同基於反覆、延續性販賣仿冒商
    標商品之單一行為決意之犯意聯絡，自九十九年一月二十八
    日收受上揭仿冒之服飾商品後起，即在其所擺設位於臺中市
    南屯區南興巷三０號騎樓處之攤位內，將前開仿冒商標服飾
    商品公開予以陳列，並將每件成本新臺幣（下同）一百八十
    元之仿冒服飾商品，加價以二百九十九元之價格販賣予不特
    定之顧客，藉以賺取差價牟利，總計獲利約五千餘元，但尚
    未與「阿松」按比例均分。嗣丙○○於九十九年一月三十一
    日上午十一時五十分許，為警在其所擺設上址攤位內查獲，
    並扣得如附表所示仿冒上開註冊商標之商品共計三百十一件
    及「阿松」所有供其與丙○○共同為本件犯罪所用之產品目
    錄一本等物，始由警進而查悉上情。
二、案經德商彪馬運動魯道夫達士拉股份有限公司、德商阿迪達
    斯公司委託告訴代理人唐朝智慧財產有限公司及甲○○訴由
    保安警察第二總隊第一大隊第二中隊報請臺灣臺中地方法院
    檢察署檢察官偵查起訴後，因丙○○曾自白犯罪，本院認為
    適宜，即裁定逕以簡易判決處刑。
    理    由
一、前開犯罪事實，業經上訴人即被告（以下逕稱被告）丙○○
    於本院訊問時坦認不諱，並有經濟部智慧財產局商標資料檢
    索服務、查獲現場照片、鑑定證明書等件在卷（見警卷第4
    頁至第13頁、第30頁至第31頁，核交字卷第8頁至第9頁、第
    15頁、第24頁至第27頁），暨仿冒如附表所示註冊商標名稱
    及圖樣之服飾商品共計三百十一件及前揭自稱「阿松」之成
    年男子所有，供其與被告共同為本件犯罪所用之產品目錄一
    本等物扣案可資佐證，足見被告前開自白確與客觀事實相符
    ，堪予採認。綜上所述，本件事證至臻明確，被告犯行洵堪
    認定。
二、被告丙○○所為，應係違反商標法第八十二條之販賣仿冒商
    標商品罪。被告意圖販賣而陳列之低度行為，應為販賣之高
    度行為所吸收，不另論罪。另被告前於警詢及偵查中即均供
    稱：查扣之仿冒服飾商品係由自稱「阿松」之成年男子拿來
    伊攤位寄賣。因「阿松」稱服飾一件成本為一百八十元，但
    要求伊以每件二百九十九元；若一次販售二件則以五百元之
    價格賣出，所以每賣一件服飾伊可以抽七十元至八十元。「
    阿松」說十天後就會來與伊結算，到時候再將剩餘利潤交付
    即可。因伊開始販售仿冒服飾商品之後，相隔三天即為警查
    獲，所以「阿松」後來就沒有來收錢等語綦詳（見警卷第15
    頁至第16頁，偵查卷第12頁至第13頁），是被告於本件係與
    真實姓名、年籍均不詳，自稱「阿松」之成年男子基於反覆
    、延續性販售仿冒商標商品之單一行為決意之犯意聯絡，共
    同實行違反商標法之販賣仿冒品之犯罪行為。被告與自稱「
    阿松」之成年男子就上揭違反商標法之犯行間，俱有犯意聯
    絡及行為分擔，渠等既共同為犯罪行為之實行，咸應論以共
    同正犯。聲請簡易判決處刑意旨疏未斟酌此旨，未認定被告
    與該自稱「阿松」之成年男子間有犯意聯絡與行為分擔之事
    實，自有未洽，應併指明。又按刑事法若干犯罪行為態樣，
    本質上原具有反覆、延續實行之特徵，立法時既予特別歸類
    ，定為犯罪構成要件之行為要素，則行為人基於概括之犯意
    ，在密切接近之一定時、地持續實行之複次行為，倘依社會
    通念，於客觀上認為符合一個反覆、延續性之行為觀念者，
    於刑法評價上，即應僅成立一罪。學理上所稱「集合犯」之
    職業性、營業性或收集性等具有重複特質之犯罪均屬之，例
    如經營、從事業務、收集、販賣、製造、散布等行為概念者
    是（最高法院95年度台上字第1079號判決要旨參照）。亦即
    所謂「集合犯」，係指立法者所制定之犯罪構成要件中，本
    即預定有數個同種類行為而反覆實行之犯罪而言。故是否集
    合犯之判斷，客觀上應斟酌法律規範之本來意涵、實現該犯
    罪目的之必要手段、社會生活經驗中該犯罪必然反覆實行之
    常態及社會通念等；主觀上則視其反覆實施之行為是否出於
    行為人之單一犯意，並秉持刑罰公平原則，加以判斷之（最
    高法院96年度台上字第6962號判決要旨參照）。本件被告因
    該自稱「阿松」之成年男子寄賣，於收受上開仿冒註冊商標
    之服飾後，即自九十九年一月二十八日某時起至同年月三十
    一日上午十一時五十分許遭查獲時為止，多次意圖販賣而陳
    列仿冒商標之商品，進而販賣，皆出於被告之一個犯意決定
    ，且客觀上其意圖販賣而陳列、販賣仿冒商標商品之行為，
    係在密集期間內以相同之方式持續進行，未曾間斷，具有反
    覆、延續實行之特徵。再觀諸商標法第八十二條之意圖販賣
    而陳列、販賣仿冒商標商品罪之構成要件文義，得憑以認定
    立法者本即預定該犯罪之本質，必有數個同種類行為而反覆
    實行之集合犯行。故被告多次意圖販賣而陳列、販賣仿冒商
    標商品之舉措，應評價認係包括一罪之集合犯。又被告係以
    一販賣之集合犯行為侵害如附表編號一至四所示權利人之商
    標專用權，構成想像競合犯，應依刑法第五十五條規定以販
    賣仿冒商標商品之一罪處斷。
三、原簡易判決以被告丙○○違反商標法罪行之事證明確，予以
    論罪科刑，固非無見；惟查，本件被告係與真實姓名、年籍
    均不詳，自稱「阿松」之成年男子基於反覆、延續性販賣仿
    冒商標商品之單一行為決意之犯意聯絡，共同實行違反商標
    法之犯罪行為，業如前述；但原判決非惟於主文漏未記載被
    告係「共同」，就所犯法條亦未列引「刑法第二十八條」，
    復就本件犯罪事實部分未予更正補充，與聲請簡易判決處刑
    書同未闡明被告於本件係屬共同正犯之論述，未認定被告與
    自稱「阿松」之成年男子間有犯意聯絡及行為分擔之事實，
    此部分自有疏漏；另被告於犯後已自白犯行不諱，足徵被告
    顯有悔悟之意，原審並因而更易程序逕以簡易判決處刑，且
    本件所扣得之仿冒服飾商品數量亦非至鉅，被告於所擺設之
    攤位上販售仿冒商品之時間亦持續僅有三日，所得五千餘元
    亦堪稱微薄，原判決未能詳加衡酌前揭被告犯罪之情節與具
    體情狀，逕對其遽予量處有期徒刑四月，並諭知如易科罰金
    ，以新臺幣二千元折算壹日之換算標準，亦有量刑過重之情
    形；被告援此量刑未臻妥適為由提起上訴，應認為有理由，
    且原簡易判決復有前開可議之處，自屬無可維持，應由本院
    管轄第二審之合議庭予以撤銷改判。
四、爰審酌被告丙○○之素行，其明知真實姓名、年籍均不詳，
    自稱「阿松」之成年男子所委託寄賣之前揭服飾均係屬仿冒
    註冊商標之商品，竟為圖一己私利，將之陳列於自己所擺設
    之上述攤位內銷售，渠等之行為已對如附表所示之德商彪馬
    運動魯道夫達士拉股份有限公司等公司之商譽造成影響，並
    破壞我國致力於智慧財產權保護之國際聲譽；惟衡酌本件查
    扣之仿冒服飾商品數量未臻繁多，且被告犯後終能坦認犯罪
    ，深具悔意，並積極與告訴人德商彪馬運動魯道夫達士拉股
    份有限公司等公司洽談和解事宜（詳後述），其犯罪後態度
    堪稱良好等一切情狀，量處如主文所示之刑，並諭知易科罰
    金之折算標準。末查，被告前未曾因故意犯罪受有期徒刑以
    上刑之宣告，有其臺灣高等法院被告前案紀錄表存卷可查，
    其因一時失慮致為本件犯行，姑念被告之犯罪手段尚屬平和
    ，且於犯後坦承罪行，深表悔意，復又分別與告訴人德商彪
    馬運動魯道夫達士拉股份有限公司、德商阿迪達斯公司及被
    害人百慕達商耐克國際股份有限公司、美商利惠國際有限公
    司等俱成立調解或達成和解，有本院九十九年度司中調字第
    一六八九號調解程序筆錄、和解契約書、和解書等件存卷足
    憑（見本院二審卷第29頁及其反面、第38頁、第45頁至第46
    頁），犯罪後態度堪稱良好，被告經此偵審程序之教訓，當
    能知所警惕，而信無再犯之虞，本院因認對其所宣告之刑，
    應以暫不執行為適當，爰併予宣告緩刑二年，以啟自新，併
    觀後效。
五、另按共同正犯因相互間利用他人之行為，以遂行其犯意之實
    現，本於責任共同之原則，有關沒收部分，對於共犯間供犯
    罪所用之物，自應為沒收之諭知。本件扣案如附表編號一至
    編號四所示之物，均係仿冒商標專用權人之註冊商標商品，
    不問屬於犯人與否，均應依商標法第八十三條規定併予宣告
    沒收。至扣案如附表編號五所示之產品目錄一本，則屬共犯
    「阿松」所有，供其與被告丙○○共同為本件犯行所用之物
    ，應另依刑法第三十八條第一項第二款之規定，併為沒收之
    諭知。
據上論斷，應依刑事訴訟法第四百五十五條之一第一項、第三項
、第三百六十九條第一項前段、第三百六十四條、第二百九十九
條第一項前段，商標法第八十二條、第八十三條，刑法第十一條
、第二十八條、第四十一條第一項前段、第七十四條第一項第一
款、第三十八條第一項第二款，逕以簡易判決處刑如主文。
本案經檢察官乙○○到庭執行職務。
中    華    民    國    99    年    8     月    13    日
                  刑事第三庭  審判長法  官  周瑞芬
                                    法  官  李慧瑜
                                    法  官  陳思成
以上正本證明與原本無異。
本件不得上訴。
                                    書記官  陳淑華
中    華    民    國    99    年    8     月    13    日
附錄本案論罪科刑法條全文
商標法第八十二條
明知為前條商品而販賣、意圖販賣而陳列、輸出或輸入者，處一
年以下有期徒刑、拘役或科或併科新臺幣五萬元以下罰金。
商標法第八十三條
犯前二條之罪所製造、販賣、陳列、輸出或輸入之商品，或所提
供於服務使用之物品或文書，不問屬於犯人與否，沒收之。
附表：
┌──┬──────────────┬─────┬──────┬────┐
│編號│    商    品    名    稱    │  數  量  │ 沒收之依據 │ 備  註 │
├──┼──────────────┼─────┼──────┼────┤
│ 一 │仿冒「PUMA」商標圖樣之服飾  │共計93件  │商標法第83條│        │
├──┼──────────────┼─────┼──────┼────┤
│ 二 │仿冒「ADIDAS」商標圖樣之服飾│共計147件 │商標法第83條│        │
├──┼──────────────┼─────┼──────┼────┤
│ 三 │仿冒「NIKE」商標圖樣之服飾  │共計43件  │商標法第83條│        │
├──┼──────────────┼─────┼──────┼────┤
│ 四 │仿冒「LEVIS」商標圖樣之服飾 │共計28件  │商標法第83條│        │
├──┼──────────────┼─────┼──────┼────┤
│ 五 │產品目錄                    │1本       │刑法第38條第│        │
│    │                            │          │1項第2款    │        │
└──┴──────────────┴─────┴──────┴────┘

司法院資訊處製作；財團法人民間司法改革基金會備份。
